【裁判字號】    95,易,332
【裁判日期】    970121
【裁判案由】    贓物
【裁判全文】
臺灣花蓮地方法院刑事判決               95年度易字第332號
公  訴  人  臺灣花蓮地方法院檢察署檢察官
被      告  甲○○
            戊○○
上列被告因贓物案件，經檢察官提起公訴（95年度偵字第275號
、95年度偵字第4387號），本院判決如下：
    主  文
甲○○收受贓物，處拘役伍拾捌日，如易科罰金，以銀元參佰元
即新臺幣玖佰元折算壹日，減為拘役貳拾玖日，如易科罰金，以
銀元參佰元即新臺幣玖佰元折算壹日。
戊○○收受贓物，處有期徒刑陸月，如易科罰金，以銀元參佰元
即新臺幣玖佰元折算壹日，減為有期徒刑參月，如易科罰金，以
銀元參佰元即新臺幣玖佰元折算壹日。
    事  實
一、戊○○於民國93年8 月15日後不詳時、地，自真實姓名年籍
    不詳之男子收受來路不明之重型機車1 部（原應懸掛車牌號
    碼NEY—408號，於93年8 月15日經報失竊），後聽聞友人乙○○因上班而無交通工具，戊○○遂於93年11月25日下午3
    時許，在花蓮縣吉安鄉○○○街175號之3處，將上開機車交
    予乙○○騎乘，並告以「這台機車沒有車牌，我不敢保證有
    無問題，如果要用你就拿去用」等語，詎乙○○對於該來路
    不明之機車非但不予拒絕，反收受而騎乘，作為上、下班代
    步之用。乙○○即騎乘上開未懸掛車牌之機車數日後，於93
    年12月上旬某日，其同事甲○○見乙○○騎乘之機車未懸掛
    車牌一事，即主動自任職之花蓮市衛生所掛號服務台抽屜內
    拿出其自不詳時、地，自姓名年籍不詳之人處收受之車牌HC
    R—767號車牌一面（業於85年2 月14日經登記所有人花蓮市
    衛生所報案失竊）交予乙○○，乙○○遂承前不法之概括犯
    意，對於該面來路不明之車牌不予拒絕，反將收受而懸掛於
    前開向戊○○借得之重型機車上，嗣於94年1月12日下午2時
    5分許，經警在花蓮市○○路○段318巷口執行機車肅竊查緝
    時，發現乙○○騎乘之機車車型與懸掛之車牌不符，循線追
    查，始獲上情。
二、案經花蓮縣警察局花蓮分局報告臺灣花蓮地方法院檢察署檢
    察官偵查起訴。
    理  由
一、證據能力之之認定：
  (一)按被告以外之人於審判外之言詞或書面陳述，除法律有規定
    者外，不得作為證據。又被告以外之人於審判外之陳述，經
    當事人於審判程式同意作為證據，法院審酌該言詞陳述或書
    面陳述作成時之情況，認為適當者，亦得為證據。當事人、
    代理人或辯護人於法院調查證據時，知有第159 條第1 項不
    得為證據之情形，而未於言詞辯論終結前聲明異議者，視為
    有前項之同意，刑事訴訟法第159 條第1 項及第159 條之5
    分別定有明文。查證人乙○○、丁○○、證人即被害人己○○、庚○○等於警詢時之陳述，雖不合刑事訴訟法第159 條
    之2 、第159 條之3 有關傳聞法則例外之要件，惟公訴人、
    被告等就前開審判外之言詞陳述，業於本院準備程式中表示
    對於證據能力沒有意見，亦即同意做為證據，且迄於本案言
    詞辯論終結前亦未再聲明異議，本院審酌該等言詞或書面陳
    述作成之情況，核無違法取證及證明力明顯過低之瑕疵，認
    為以之作為證據亦屬適當，故依諸上開規定，上揭證人於警
    詢時之陳述，具有證據能力。
  (二)次按，被告以外之人於偵查中向檢察官所為之陳述，除顯有
    不可信之情況者外，得為證據，刑事訴訟法第159 條之1 第
    2 項有明文規定。本件證人乙○○、丁○○、黃惠琴等於檢
    察官偵查中之證詞，均經具結，又依卷內情況並無顯不可信
    之情況，且當事人就上開證人證言之證據能力亦均表示無意
    見，而未予爭執，揆諸前揭規定，上開證人於偵查中所為之
    證述自有證據能力。
  (三)被告之自白，非出於強暴、脅迫、利誘、詐欺、疲勞訊問、
    違法羈押或其他不正之方法，且與事實相符者，得為證據，
    刑事訴訟法第156 條定有明文。本案被告戊○○於警詢中自
    白，經查並無上揭不法取供之情事，並有全程錄音在卷可查
    ，其自白應得為證據。
二、訊據被告甲○○、戊○○，均矢口否認有收受贓物之犯行，
    被告甲○○辯稱：「我是衛生所的司機，衛生所所有報廢的
    機車都是我在處理，乙○○是衛生所的就業勞工，我和乙○○之前認識，但不是很熟，我沒有提供失竊的車牌給乙○○
    使用」等語；被告戊○○則辯稱：「是乙○○在警局拜託我
    這樣說的，事實上該部機車不是我給乙○○騎的，乙○○怎
    麼有那部機車的我不知道，我和乙○○是同居男女朋友關係
    ，案發期間93年8 月15日至93年11月25日之間我在家裡休息
    ，沒有住院。何傳權是我之前的員工，後來已經離職，當初
    我會說車是何傳權把車子騎來的也是乙○○叫我這麼說的」
    等語。惟查：
  (一)上揭事實欄之重型機車一部及車牌一面，均係遭竊之贓物，
    為被告二人所不爭執，且有證人即被害人己○○、庚○○等
    於警詢時之證述及卷附之贓物認領保管單2 份、車輛竊盜及
    車牌失竊資料個別查詢報表之查詢車輛認可資料2 份、車籍
    作業系統查詢認可資料2 份、查獲時翻拍照片6 張等在卷可
    稽，殆無疑問。
  (二)被告戊○○於警詢時自白：上開機車係其前員工「何傳權」
    騎至公司停放，再由伊於93年12月間交予乙○○使用，核與
    證人乙○○於警詢及偵查中之供述大致相符，堪信真實。被
    告戊○○雖於檢察官偵查中翻異前詞，而辯稱「是乙○○叫
    我這麼說的」等語，然據證人黃惠琴於檢察官偵查中結證表
    示：警詢時有陪同乙○○在場，聽到乙○○說車子是戊○○
    的，而戊○○當場有點頭等語，是以被告戊○○於警詢時確
    已承認係自己將機車交予乙○○收受使用，其事後所辯，乃
    屬卸責之詞，不足採信。
  (三)次據證人乙○○於警詢及偵查中證述：被告甲○○於93年12
    月上旬某日，在花蓮市衛生所，從掛號服務台的抽屜拿出車
    牌交予伊，並向伊說這車牌已經放了很久，不會有問題，不
    用付稅金等語，與證人丁○○於警詢及偵查中之證述：乙○○向甲○○說她機車無大牌，甲○○就說他可以幫忙，地點
    是在衛生所的服務台，時間不記得了，看到甲○○自抽屜內
    拿出三、四面車牌當場擦拭，隔天是乙○○的機車就有懸掛
    大牌，經詢問後，乙○○表示係甲○○給她的等語，衡諸證
    人丁○○與被告甲○○並無仇隙，苟非確有其事，當無設詞
    攀誣之理，故可信為真實。是以被告甲○○所辯，應屬脫罪
    卸責之詞，顯不可採。
  (四)綜上所述，本件事證已臻明確，被告二人之犯行堪予認定，
    應依法論科。
三、按被告行為後，94年2 月2 日修正公佈之刑法已於95年7 月
    1 日生效施行，其中修正後第2 條第1 項「行為後法律有變
    更者，適用行為時之法律。但行為後之法律有利於行為人者
    ，適用最有利於行為人之法律」之規定，乃係關於新舊法比
    較適用之準據法，其本身無關行為可罰性要件之變更，故刑
    法修正施行後，應適用該修正後之第2 條第1 項之規定，依
    「從舊從輕」之原則比較新、舊法律之適用，經查：
  (一)刑法第349 條第1 項並未修正，自無有利或不利而為新舊法
    比較適用之問題，惟其該條所定關罰金部分，因修正前刑法
    第33條第5 款規定：「罰金：一元（銀元）以上」，而銀元
    與新臺幣間之折算，依現行法規所定貨幣單位折算新臺幣條
    例規定，以銀元一元折算新臺幣三元。而修正後刑法第33條
    第5 款則規定：「罰金：新臺幣一千元以上，以百元計算之
    」，經比較新舊法之規定，修正後刑法第33條第5 款所定罰
    金之最低數額，較修正前提高，故修正前第33條第5 款之規
    定對被告較有利，應適用被告行為時之規定。
  (二)修正刑法係自95年7 月1 日起施行，在此之前，刑法分則編
    有關罰金刑之貨幣單位係銀元；且依刑法分則編應處罰金者
    ，應適用罰金罰鍰提高標準條例第1 條之規定；亦即應按各
    該具體條文制定或修正之時間先後，定其提高之倍數。惟被
    告行為後，刑法施行法增訂第1 條之1 ，於95年6 月14日經
    總統公佈，並自同年7 月1 日起施行；該條規定：「中華民
    國94年1 月7 日刑法修正施行後，刑法分則編所定罰金之貨
    幣單位為新臺幣。94年1 月7 日刑法修正時，刑法分則編未
    修正之條文定有罰金者，自94年1 月7 日刑法修正施行後，
    就其所定數額提高為30倍。但72年6 月26日至94年1 月7 日
    新增或修正之條文，就其所定數額提高為3 倍」。亦即自95
    年7 月1 日起，刑法分則編所定罰金之貨幣單位，由原來之
    銀元改為新臺幣；且94年1 月7 日刑法修正時，刑法分則編
    未修正之條文定有罰金者，自95年7 月1 日起，有關罰金之
    數額提高為30倍。刑法第349 條第1 項之罪自24年7 月1 日
    施行後即未再修正，依增訂刑法施行法第1 條之1 之規定，
    其罰金以新臺幣為單位，數額應提高30倍。此與增訂前之罰
    金以銀元為單位，且適用罰金罰鍰提高標準條例第1 條前段
    之結果應提高10倍，而新臺幣與銀元之比例為3：1，換算結
    果亦為30倍者，並無不同。亦即增訂刑法施行法第1 條之1
    之意旨，僅在使刑法規範之罰金刑之貨幣單位，一律改為新
    臺幣，並使增訂前後有關罰金刑提高之倍數一致，對被告而
    言，並無有利、不利之比較適用之問題，且此增訂之規定應
    屬罰金罰鍰提高標準條例第1 條但書之情形，當無同條前段
    規定之適用，自應逕行適用刑法施行法第1 條之1 之規定。
四、核被告二人所為，均係犯刑法第349 條第1 項之收受贓物罪
    。爰審酌被告二人犯本案前，無犯罪前科紀錄，素行尚佳，
    被告戊○○收受之贓物為機車、被告甲○○收受之贓物為車
    牌，二人收受贓物之動機、目的均無可恕之處，二人犯罪後
    均飾詞否認犯行，態度不佳等一切情狀，分別量處如主文所
    示之刑。被告等行為時之刑法第41條第1 項前段規定：「犯
    最重本刑為五年以下有期徒刑以下之刑之罪，而受六個月以
    下有期徒刑或拘役之宣告，因身體、教育、職業、家庭之關
    係或其他正當事由，執行顯有困難者，得以一元以上三元以
    下折算一日，易科罰金」，被告行為時之易科罰金折算標準
    ，依修正前罰金罰鍰提高標準條例第2 條前段（現已刪除）
    規定，係就其原定數額提高為100 倍折算1 日，則本件被告
    行為時之易科罰金折算標準，應以銀元100 元至300 元折算
    1 日，經折算為新臺幣後，應以新臺幣300 元至900 元折算
    為1 日。惟95年7 月1 日施行之刑法第41條第1 項前段規定
    ：「犯最重本刑為五年以下有期徒刑以下之刑之罪，而受六
    個月以下有期徒刑或拘役之宣告者，得以新臺幣一千元、二
    千元或三千元折算一日，易科罰金」，經比較修正前後易科
    罰金折算標準，以修正前之規定較有利被告等，應依刑法第
    2 條第1 項前段之規定，適用行為時之刑法第41條第1 項前
    段之規定，分別諭知易科罰金之折算標準。另被告等所犯收
    受贓物罪之時間均係在96年4 月24日以前，所犯均合於中華
    民國九十六年罪犯減刑條例第2 條第1 項第3 款之規定，均
    應減其宣告刑二分之一，並依上述說明分別諭知減刑後之易
    科罰金折算標準，以示懲儆。
據上論斷，應依刑事訴訟法第299 條第1 項前段，刑法第2 條第
1 項前段、第349 條第1 項，修正前刑法第41條第1 項前段，刑
法施行法第1 條之1 ，修正前罰金罰鍰提高標準條例第2 條，現
行法規所定貨幣單位折算新臺幣條例第2 條，中華民國九十六年
罪犯減刑條例第2 條第1 項第3 款、第7 條、第9 條，判決如主
文。
本案經檢察官丙○○到庭執行職務。
中    華    民    國    97    年    1     月    21    日
                        臺灣花蓮地方法院刑事第二庭
                              審判長法  官  林碧玲
                                    法  官  林恒祺
                                    法  官  沈培錚
上列正本證明與原本無異。
如對本判決不服，應於送達後10日內，向本院提出上訴狀（上訴
狀應記載具體上訴理由並應抄附繕本）告訴人或被害人如對於本
判決不服者，應具備理由請求檢察官上訴，其上訴期間之計算係
以檢察官收受判決正本之日期為準。
中    華    民    國    97    年    1     月    21    日
                                    書記官
附錄本判決論罪之法律條文：
中華民國刑法第349條：
收受贓物者，處3年以下有期徒刑、拘役或5百元以下罰金。搬運
、寄藏、故買贓物或為牙保者，處5年以下有期徒刑、拘役或科
或併科1千元以下罰金。
因贓物變得之財物，以贓物論。


司法院資訊處製作；財團法人民間司法改革基金會備份。
